【裁判字號】    95,交聲,70
【裁判日期】    950427
【裁判案由】    違反道路交通管理處罰條例聲明異議
【裁判全文】
臺灣新竹地方法院交通事件裁定        95年度交聲字第70號
移送機關即
原處分機關  交通部公路總局新竹區監理所
異  議  人  乙○○
上列異議人因違反道路交通管理處罰條例案件，對於交通部公路
總局新竹區監理所於中華民國95年2月6日竹監自字第裁50-Z000
00000號所為之違反道路交通事件裁決不服，聲明異議，本院裁
定如下：
     主   文
原處分關於「在高速公路超速行駛，拒絕停車接受稽查而逃逸」
部分撤銷。
乙○○汽車駕駛人，駕駛汽車不服從交通勤務警察之稽查，處罰
鍰新臺幣玖佰元，並記違規點數壹點。
其餘異議駁回。
      理   由
ㄧ、按交通法庭認為聲明異議無理由者，應以裁定駁回之；又交
    通法庭認為聲明異議有理由或聲明異議雖無理由而原處分不
    當或違法者，應以裁定將原處分經聲明異議部分撤銷，並自
    為裁定，道路交通案件處理辦法第19條、第20條前段分別定
    有明文；又汽車行駛於高速公路或設站管制之道路，而不遵
    管制之規定者，處汽車駕駛人新臺幣三千元以上六千元以下
    罰鍰，另汽車駕駛人不服從交通勤務警察或依法令執行交通
    指揮、稽查任務人員之指揮或稽查者，處九百元以上ㄧ千八
    百元以下罰鍰，汽車駕駛人違反前開規定者，除依原條款處
    罰鍰外，並分別記違規點數ㄧ點，道路交通管理處罰條例第
    33 條第1項、第60條第2項第1款及63條第1項第1款亦分別有
    明文規定。
二、本件原處分機關處分意旨略以：異議人即受處分人於民國94
    年11月30日13時9分許，駕駛車牌號碼5693-HK號自用小客車
    ，行經國道三號南下317公里路段時，因超速以時速128公里
    之速度行駛（按該路段速限為時速110公里），經原舉發機
    關內政部警政署國道公路警察局第八警察隊員警以雷射測速
    槍鎖定施測後，當場予以攔停稽查舉發，惟異議人不服稽查
    ，拒絕出示相關證件，乃經原舉發機關內政部警政署國道公
    路警察局第八警察隊白河分隊以其有違反道路交通管理處罰
    條例第33條第1項及第60條第1項規定之行為逕行掣單舉發。
    嗣經受處分人申訴，原處分機關函請原舉發單位調查結果，
    仍認受處分人有前開違規行為，原處分機關乃依同法第33
    條第1項、第60條第1項及第63條第1項第1款，於95年2月6日
    裁處受處分人罰鍰新臺幣（下同）6000元，並記違規點數2
    點（即二違規行為各處罰鍰3000元及記違規點數乙點）。
三、聲明異議意旨略以：異議人於上開時地遭舉發超速及拒絕稽
    查逃逸均非事實，超速部分警方未提出證據，至於拒絕稽查
    逃逸部分，當時異議人確有停車，惟拒提出證件，後因警察
    告知可以離開，異議人才離開云云。
四、經查：
(一)、異議人超速違規之事實，業據證人即本件舉發之員警甲○○
    到庭證稱：「（舉發經過？）94/11/30十三時九分許，在國
    道三號南下三百十七公里處，之前的五百公尺，有壹個警告
    標誌表明前有測速照相，所以我們在告示牌之後的五百公尺
    執行勤務，當時我是以手持式單向ㄧ對ㄧ測速雷射槍，測到
    異議人駕駛的自小客車速度為一百二十八公里，我們攔查下
    來之後，向異議人說明他超速的情形，我也有出示雷射槍上
    方的數據，異議人也有看到」等語明確，核與同一執行本件
    稽查勤務之員警丙○○證述之情節相符，並提出國道公路警
    察局第八警察隊通報查詢逕行告發違規車輛登記表、雷射槍
    認證及檢測報告等為證，足見異議人遭舉發當時行駛之速度
    確為時速128公里，已超過國道三號高速公路該路段速限110
    公里之事實。異議人雖辯稱雷射槍上的數據非其當時之時速
    云云，惟雷射槍是單向ㄧ對ㄧ，只能夠鎖定乙台車，而證人
    甲○○係自距離舉發地點258公尺處即鎖定異議人駕駛之自
    用小客車，故異議人辯稱雷射槍上數據非其當時之時速，顯
    與事實有違，不可採信。
(二)、又證人甲○○、丙○○為原處分機關認定異議人有前開違規
    行為之原證人，復到庭以言詞證述異議人確有前開違規事實
    ，且無任何積極證據足以證明證人之證述係屬虛偽，亦無足
    以令人顯信其等證述為不可採之品性證據或前科證據存在，
    自不得僅以證人為本件開單舉發異議人之警員而全盤抹煞其
    在訴訟上所具有之原證人資格。參以本件現場舉發警員即證
    人甲○○、丙○○與異議人均素昧平生，並無仇隙，衡情當
    無設詞攀誣、濫予舉發之理，此外亦無任何證據足資證明證
    人甲○○有捏造事實、違法取締之情事，在在均堪認證人即
    警員甲○○、丙○○上開所為之證述堪足採信。再異議人於
    本院訊問時亦自承被舉發當時之時速為117公里，知悉已超
    速等情，參以雷射槍為精密儀器，經測試檢驗，並有我國駐
    外單位認證，其所測得之數據必定比異議人之自我感官知覺
    較為精密，且該雷射槍於舉發處所前258公尺處即鎖定測得
    異議人所駕駛之自用小客車超速以時速128公里之速度行駛
    ，而衡情一般超速行駛之駕駛人於發現國道交通警察測速時
    ，多會立即減速行駛，以試圖規避被舉發超速違規，故異議
    人所陳自認被舉發當時之時速為117公里一節，應係於接近
    被舉發處所時發現國道交通警察在舉發現場實施超速取締勤
    務時刻意減速後之速度。因此雷射槍鎖定異議人駕駛之自用
    小客車，所測得之數據時速128公里，應確係屬實，異議人
    前開所辯，顯不足採。況縱然異議人上開所述屬實，亦足以
    認定異議人確有超速違規之事實。據此，異議人確有於前開
    時地超速違規之事實，已堪認定。
(三)、此外，異議人經舉發員警甲○○攔停稽查時，拒絕出示證照
    ，嗣經員警告知異議人如仍不出示證件，將逕行舉發，然異
    議人仍拒出示證照，員警乃請異議人離開等情，業據證人甲
    ○○證述明確，並有內政部警政署國道公路警察局舉發違反
    道路交通管理事件通知書違規事實攔內記載「經警攔查，否
    認超速，不願出示證照，逕行離去」等語可稽，異議人亦自
    承確有拒絕出示證件等情，是異議人拒絕出示駕照、行照等
    證件，而不服從稽查事實，亦至為灼然。
(四)、第按汽車駕駛人，駕駛汽車有違反本條例之行為，經交通勤
    務警察或依法令執行交通稽查任務人員制止時，不聽制止或
    拒絕停車接受稽查而逃逸者，除按各該條規定處罰外，處新
    臺幣三千元以上六千元以下罰鍰，道路交通管理處罰條例第
    60條第1項固定有明文。然此規定之適用，乃以「逃逸」為
    要件，倘無「逃逸」之事實，即不得以此規定加以處罰。又
    汽車駕駛人，駕駛汽車有不服從交通勤務警察之指揮或稽查
    ，而本章各條無處罰之規定者，則應處新臺幣九百元以上一
    千八百元以下罰鍰，道路交通管理處罰條例第60條第2項第1
    款亦定有明文。查本件異議人於上開時地經警攔查取締，並
    未逃逸，只是拒絕出示相關證件受檢，而不服從交通勤務警
    察之稽查，已如前述，是核其行為，應僅係違反道路交通管
    理處罰條例第60條第2項第1款之規定，而非違反同條第1項
    之規定。
五、綜上所述，異議人確有於上揭時地，駕車超速行駛之違規行
    為，異議人猶執前詞置辯，此部分之異議為無理由，應予駁
    回。又異議人並無拒絕稽查而逃逸之情事，而僅有不服從交
    通勤務警察稽查之違規，故原處分機關就此部分逕依該條例
    第60條第1項及第63條第1項第1款規定，裁處受處分人罰鍰
    3000元，並記違規點乙點，於法尚有未合，異議人此部分之
    異議為有理由，應由本院將此部分之處分撤銷，改依道路交
    通管理處罰條例第60條第2項第1款規定裁處異議人罰鍰900
    元，並依同條例63條第1項第1款規定，記違規點數乙點，以
    資適法。
六、據上論斷，應依道路交通案件處理辦法第19條、第20條前段
    ，裁定如主文。
中    華     民     國    95    年    4    月   27    日
                    臺灣新竹地方法院交通法庭
                        法  官  林惠君
如不服本裁定，應於送達後五日內，向本院提出抗告狀。
以上正本證明與原本無異。
                        書記官  黃旭淑
中    華     民     國    95    年    4    月   27    日


司法院資訊處製作；財團法人民間司法改革基金會備份。
